【裁判字號】    97,建簡上,2
【裁判日期】    970807
【裁判案由】    給付工程費等
【裁判全文】
臺灣臺北地方法院民事判決             97年度建簡上字第2號
上  訴  人  宇球工程有限公司
法定代理人  戊○○
訴訟代理人  丙○○
            丁○○
被上訴人    安居公教住宅社區管理委員會
法定代理人  乙○
上列當事人間請求給付工程費等事件，上訴人對於中華民國96年
11月27日本院新店簡易庭96年度店建簡字第12號第一審判決提起
上訴，本院於97年7 月24日言詞辯論終結，判決如下：
    主      文
上訴駁回。
第二審訴訟費用新臺幣貳仟陸佰玖拾元由上訴人負擔。
    事實及理由
一、上訴人主張：
  (一)兩造於民國95年12月26日簽訂防水抓漏工程合約書（下稱系
    爭契約），由上訴人承攬被上訴人所屬社區中門牌號碼臺北
    縣新店市○○路14號14樓及18號14樓之主臥室左側天花板橫
    樑隅角、兒童房右側天花板橫樑隅角滲漏水屋頂局部防水工
    程（下稱系爭工程），工程費總價新臺幣（下同） 105,800
    元，上訴人並依約自95年12月28日起開始施工，至96年1月5
    日即全部完工且經被上訴人驗收完成，上訴人乃於96年1 月
    13日提出請款單、統一發票及保固書向被上訴人請領工程款
    ，詎被上訴人竟拒絕支付工程款，上訴人自得依系爭契約第
    5條、第12條前段約定請求被上訴人給付工程款105,800元及
    遲延給付之違約金31,740元（105,80030%＝31,740），總
    計137,540元及自96年1月13日起至清償日止，按週年利率5%
    計算之遲延利息。
  (二)被上訴人雖一再爭執伊施作系爭工程有瑕疵云云，惟被上訴
    人係因新舊管理委員會交接而藉詞拖延給付工程款，事實上
    上訴人早已完成系爭工程而出具請款單、保固書及發票請求
    付款，絕無工作未完成或有瑕疵之情形，且事後經過測試亦
    無滲漏情形，如上訴人施作系爭工程確有瑕疵，何以被上訴
    人從未於保固期內請求履行保固責任，顯見其所辯不實。又
    原審固然送請鑑定認為上訴人施作系爭工程有瑕疵而尚未完
    成云云，然屋頂建築完成後從剖面圖解說，其層次依序為樓
    版結構層、防水層（1、2、3或4道不等）、保護層（水泥砂
    漿粉刷、貼磁磚、隔熱磚、磨石地磚或澆置泡沫水泥隔熱層
    等均可），而保護層係為保護防水層之永續功能及避免人為
    之破壞，施作保護層是必要的，上訴人施作方法均符合正常
    之防水工程工法，絕無鑑定報告所指情形，鑑定報告指稱新
    舊防水層間搭接不完全，且防水層邊緣有翹起剝落現象均與
    事實不符。現場剝落現象係保護曾施作水泥砂漿粉刷之二次
    施工縫，而非防水層，況且防水層位於保護層底下，無法目
    視得知，是鑑定報告內容無一事實，全屬臆測。而鑑定報告
    中所指18號14樓橫樑下方牆面有滲水痕跡，係因外牆伸縮縫
    龜裂所造成，與系爭工程無關，況且鑑定人是否具備防水工
    程之專業知識亦有疑問，自不得加以採信。從而，原審依據
    鑑定報告而為上訴人不利之判決，自屬不當，應予廢棄改判
    。
二、被上訴人辯稱：
    兩造簽訂系爭契約後，上訴人雖有施工，然上訴人並未依約
    通知被上訴人協同驗收，即要求支付工程款項，且上訴人結
    束施工後後兩個月內該修繕區塊又連續出現漏水現象，依合
    約該期間仍屬保固期間內，經屢次通知前來修繕，上訴人諸
    多搪塞置之不理，自難認其已完成工作，縱已完成亦有瑕疵
    ，被上訴人當可拒絕給付工程款，從而上訴人請求給付承攬
    報酬，於法無據，應予駁回。
三、原審為上訴人敗訴之判決，上訴人不服，提起上訴，上訴聲
    明：(一)原判決廢棄、(二)被上訴人應給付上訴人137,540 元及
    自96年1月13日起至清償日止，按週年利率5%計算之利息。
    被上訴人答辯聲明：如主文所示。
四、上訴人起訴主張兩造於95年12月26日簽訂系爭契約，由其負
    責施作系爭工程，且於96年1 月13日提出請款單、統一發票
    及保固書向被上訴人請領工程款105,800 元等情，業據其提
    出系爭契約、估價單、請款單及統一發票為證，且為被上訴
    人所不爭執，自堪信為真。惟上訴人主張其已依約完成工作
    等情，則為被上訴人所否認，並拒絕給付承攬報酬，是本件
    應審認者，即在於上訴人是否已依系爭契約完成工作而取得
    承攬報酬請求權。茲就此判斷如下：
  (一)按稱承攬者，謂當事人約定，一方為他方完成一定之工作，
    他方俟工作完成，給付報酬之契約。民法第490條第1項定有
    明文。從而，承攬人未依約完成工作，定作人自無給付報酬
    之義務。查系爭契約工程名稱為防水工程，並於第3 點約定
    上訴人應完成天花板橫樑及隅角滲漏水屋頂局部防水工程，
    是依上開規定，上訴人於完成上開工作後，始得請求被上訴
    人給付承攬報酬。但查依現場勘驗及詢問施工細節並核對施
    工照片後，系爭工程雖有依估價單內容進行施工，惟於估價
    及施工過程中並未考量如何將新防水層與舊有防水層相互之
    搭接如何完整妥善的處理，致使舊有防水層於敲除部位末端
    有翹起剝落，且上訴人施作覆蓋於防水層之粉刷層有多處裂
    縫，於新舊交接處有裂縫、部分水泥鼓起翹起現象，可能使
    雨水侵入樓版而造成18號14樓漏水，此有臺灣營建防水技術
    協進會96年10月12日台防協會字第062 號函覆鑑定報告書
    在卷可稽（原審卷第63頁至第83頁），顯見上訴人並未完成
    系爭工程而仍有漏水之情形。
  (二)而證人即上開鑑定報告之勘查人員甲○○為華夏工專（現已
    改制為華夏技術學院）建築系畢業，自87年起開始擔任臺灣
    營建防水技術協進會技術組工程師，自91年起迄今均擔任技
    術組組長，從事防水工程施作具備11年之經驗，此業據證人
    甲○○到庭結證屬實（本院卷第53頁反面至第54頁），依其
    學歷及工作經驗，堪認已具備防水工程之專業知識，上訴人
    主張上開鑑定報告之勘查人員不具備防水工程專業知識，顯
    屬無據。且依照估價單內容，系爭契約施工方法第1 個步驟
    是要將壓角磚及地坪刨除深至結構層，垃圾泥塊運棄。第 2
    步驟須施作防水層，第1道塗布丙烯酸酯防水結構材，第2道
    塗布橡化水性PU乳膠防水材，第3道塗布SL200水性壓克力彈
    性防水材。第3 步驟為保護層澆置水泥沙漿粉刷。而依內政
    部建築研究所出版之防水設計手冊，現行防水之工法有覆蓋
    型工法與外露型工法，覆蓋型是在結構體外作防水層再做保
    護層，外露型防水是直接做在最外面。本件上訴人施作為覆
    蓋型，原有的是外露型，上訴人當初沒有評估到覆蓋型與外
    露型的搭接方式，通常採用同性質的材料搭接15公分以上，
    故系爭工程未依此方式施作，並未完成屋頂防水工程導致滲
    流等語，此亦據證人甲○○證稱屬實（本院卷第54頁至第56
    頁），是基此益徵上訴人並未依約完成工作。
  (三)從而，本件上訴人依約應完成防水工程，然其並未採取正常
    施工方法施作導致仍有滲水現象，尚難認其已完成系爭契約
    所約定之工作，揆諸前開說明，其自未取得承攬報酬請求權
    。
五、綜上所述，上訴人未依約完成工作而未取得報酬請求權，自
    不得依系爭契約請求被上訴人給付承攬報酬105,800 元及遲
    延給付之違約金31,740元。是上訴人請求被上訴人給付137,
    540元及自96年1月13日起至清償日止，按週年利率5%計算之
    利息，為無理由，應予駁回。是原審為上訴人敗訴之判決，
    並無違誤，上訴意旨仍執前詞，指摘原判決，求予廢棄改判
    ，為無理由，應予駁回其上訴。
據上論結，本件上訴為無理由，依民事訴訟法第436 條之1第3項
、第449條第1項、第78條、第87條第1項，判決如主文。
中    華    民    國    97    年    8     月    7     日
                 民事第四庭    審判長法  官  劉坤典
                                     法  官  黃柄縉
                                     法  官  余明賢
以上正本係照原本作成
本件不得上訴
中    華    民    國    97    年    8     月    7     日
                                     書記官  楊勝欽


司法院資訊處製作；財團法人民間司法改革基金會備份。
